【裁判字號】    91,上,194
【裁判日期】    920701
【裁判案由】    損害賠償
【裁判全文】
台灣高等法院臺中分院民事判決  九十一年度上字第一九四號
    上  訴人即
    被  上訴人  甲○○
    即  上訴人  乙○○
右當事人間請求損害賠償事件，上訴人對於中華民國九十一年三月二十七日臺灣臺中
地方法院九十年度訴字第四九三號第一審判決提起上訴，本院判決如左：
    主    文
原判決關於駁回乙○○後開第二項之訴部分及該部分假執行之聲請，暨命其負擔訴訟
費用之裁判均廢棄。
右廢棄部分，甲○○應再給付乙○○新臺幣壹萬陸仟壹佰伍拾元，及自民國八十九
年六月十七日起至清償日止，按年息百分之五計算之利息。
乙○○其餘上訴駁回。
甲○○之上訴駁回。
第一審關於命乙○○負擔訴訟費用部分，及第二審訴訟費用關於乙○○上訴部分，由
甲○○負擔十分之一，餘由乙○○負擔。第二審訴訟費用關於甲○○上訴部分，由甲
○○負擔。
    事實及理由
一、按訴狀送達後，原告不得將原訴變更或追加他訴。但請求之基礎事實同一者、擴
    張或減縮應受判決事項之聲明者，不在此限，民事訴訟法第二百五十五條第一項
    第二款、第三款定有明文；此項規定，於第二審訴訟程序，亦有適用，同法第四
    百四十六條第一項亦定有明文。本件被上訴人即上訴人乙○○（以下稱被上訴人
    ）於原審起訴僅請求上訴人即被上訴人甲○○（以下稱上訴人）給付新台幣（下
    同）三百四十四萬零一百七十二元，未請求法定遲延利息；上訴本院後，於上訴
    聲明追加請求自民國（下同）八十九年六月十四日起至清償日止，按年息百分之
    五計算之利息，嗣於九十二年四月一日提出辯論意旨狀，於應受判決事項載明追
    加之前開利息部分請求自案發日起算。又被上訴人原請求上訴人應給付三百四十
    四萬零一百七十二元，於本院審理中，減縮請求為上訴人應給付二百七十三萬六
    千三百十六元，嗣經本院行使闡明權後，被上訴人陳明前開請求之金額包括原審
    判決之金額在內，並於九十二年四月一日當庭具狀聲明為除原審勝訴部分外，上
    訴人應再給付被上訴人八十八萬二千三百二十八元。查被上訴人前開所為，核屬
    減縮應受判決事項之聲明，關於請求追加利息請求部分，與其原請求之基礎事實
    同一，揆諸前開說明，自無不合，均應予准許，合先敘明。
二、被上訴人於原審起訴主張：上訴人於民國（下同）八十八年六月十二日晚間十時
    許，於臺中市○○區○○路一六一巷六一號外，持木棍毆打被上訴人頭部，致被
    上訴人受有頭部外傷、左側顱骨骨折併腦水腫、左側臉頰擦挫傷、兩眼結膜下出
    血、頸椎損傷等傷害，雖救回一命，但現頭顱已有變形，並不定時疼痛，得忍受
    痛苦，每日僱車前往醫院復健，並不知能否痊癒，精神及心理上遭受打擊實難言
    喻，不能工作，一家生活陷入困境，爰依侵權行為損害賠償請求權，請求上訴人
    賠償醫療費用、復健費用暨計程車資、工作損失及精神慰撫金等合計三百四十四
    萬零一百七十二元等語（原審判命上訴人應給付三十一萬四千五百六十三元，及
    依兩造聲請，分別酌定相當擔保金額為假執行、免為假執行之宣告，並駁回上訴
    人其餘請求及假執行之聲請。被上訴人對原審駁回其餘請求部分提起上訴，上訴
    人亦對原審對其不利部分聲明不服，提起上訴）。上訴及追加聲明：(一)原判決不
    利被上訴人部分廢棄。(二)右廢棄部分，上訴人應再給付被上訴人八十八萬二千三
    百二十八元，及自案發起至清償日止，按年息百分之五計算之利息。(三)願供擔保
    請准宣告假執行。答辯聲明：上訴人之上訴駁回。
三、上訴人則以：
（一）本件並無證據顯示被上訴人頸部受傷係上訴人所致，此由證人陳勝庸醫師證述
      被上訴人頸椎並無外傷，無法判斷被上訴人是如何受傷，且頸椎受傷亦無法判
      斷是否木棍所致可資證明，是原審就被上訴人頸椎受傷令上訴人負計程車費用
      及不能工作部分之賠償責任，並無理由。
（二）就被上訴人請求之各項費用之抗辯如下：(1)醫療費用：被上訴人請求之醫療費
      用應以自負額為限，且原審卷第一六七頁收據，其上日期標示『02／02／02』
      與被上訴人住院期間不符，是上開收據金額四千九百一十元應予扣除；又原審
      卷第一六九頁、門診日期為八十八年七月一日之收據，其項目為『其他費1000
      元』者，經查係家屬要求影印Ｘ－ｒａｙ之費用，並非醫療所必需，亦應予扣
      除。(2)減少勞動能力部分：被上訴人之頭部及腦部之運作沒有問題，故上訴人
      無需復健，且被上訴人既未曾提出任何就業證明，亦自承沒有扣繳憑單，則其
      主張勞動能力減少應以住院期間即十九天為限，超過此期間之請求即無理由。
      (3)精神慰撫金部分：本件由被上訴人尋釁而起，且上訴人已入監服刑，衡諸雙
      方受害程度、社會地位，雙方資力及所有具體情形，原審判准十萬元仍嫌過高
      。
（三）本件係由被上訴人之挑釁行為，上訴人亦受有左膝左肘等多處擦傷，是適用過
      失相抵原則應允減輕或免除賠償金額等情，資為抗辯。
（四）上訴聲明：(一)原判決不利上訴人部分廢棄。(二)右廢棄部分，被上訴人第一審之
      訴及假執行之聲請均駁回。(三)如受不利判決，願供擔保請准免為假執行之宣告
      。答辯聲明：被上訴人之上訴駁回。
四、本件被上訴人主張其與上訴人原即熟識，並無仇恨，其於八十八年六月十二日晚
    間十時許與訴外人廖誼漢等人在外飲酒，返回臺中市西屯區庄尾巷五號訴外人廖
    惇立家中，適上訴人在訴外人廖惇立家門口，與訴外人王敬宗等人一同飲酒，被
    上訴人與上訴人因細故發生口角，被上訴人出手拍打上訴人，引起上訴人反感，
    經在場人化解後，上訴人仍氣憤難消，竟執訴外人廖惇銘所有原放置於臺中市○
    ○區○○路一六一巷六一號住處外面鐵門邊之木棍一支，待被上訴人走出訴外人
    廖惇立家時，持木棍擊打被上訴人頭部，使被上訴人摔倒，致被上訴人受有頭部
    外傷、左側顱骨骨折併腦水腫、左側臉頰擦挫傷、兩眼結膜下出血、頸椎損傷等
    傷害之事實，業據被上訴人提出澄清醫院出具之診斷證明書影本三份為證。而上
    訴人確有持木棍擊打被上訴人頭部之事實，亦據上訴人於刑事偵查中供陳：「（
    為何持棍打乙○○的頭？）當天我不是有意持棍打他的頭，可能是不注意揮到他
    頭部。」、「（為何打人？）‧‧我很生氣才順手拿起木棍揮他，並不是故意打
    他的頭。」等語（見刑事卷八十九年偵字第二七四六號卷第十四頁背面、十五頁
    ），復於原審自承與被上訴人發生互毆等情（見原審卷第二十一頁），顯見被上
    訴人主張上訴人持木棍擊打其頭部之事實，應屬實在。惟上訴人抗辯並無證據證
    明被上訴人頸椎受傷係本件傷害所致云云。經查，上訴人之訴訟代理人於本院審
    理時已當庭表示上訴人對於被上訴人頭部的受傷沒有意見，僅爭執頸椎受傷非本
    件傷害所致云云（見本院卷第一五五頁），惟證人陳勝庸即被上訴人於本件傷害
    後送澄清醫院治療之主治醫師於刑事案件審理中結證稱：「（告訴人的傷勢如何
    ？）被害人的左側額部顱骨骨折及頭部外傷，骨折部位不是頭部頂骨（頂骨位在
    頭部上方），另外有眼結膜下出血，另外頸椎外傷等傷害。」、「（有無法判斷
    頸椎傷害是如何造成？）一般頸椎受傷有二種原因，一種是頭部受壓迫導致頸椎
    受擊壓受傷，另外一種可能過度角度的活動（例如跌倒時擠壓），告訴人脊椎受
    傷部分沒有外傷，我沒辦法判斷是第一或第二種狀況。」等語（見刑事卷八十九
    年度訴字第七六一號第五十二、五十三頁），證人陳勝庸醫師雖無法判斷被上訴
    人頸椎所受傷害是何原因，但並無排除係因頭部受壓迫所導致之頸椎損傷；且以
    被上訴人所受傷害是否為木棍所造成一事，亦經送法務部法醫研究所鑑定結果：
    「１、以頭皮無外傷，但顱骨左側額骨有下凹性骨折及頸椎間板移位，同側臉頰
    擦挫傷，觀察似可認為該質硬（ＰＴＯ）及適手之凶器所打擊，‧‧。」，有法
    務部法醫研究所八十九年十月二十六日法醫所八九理字第一九六四號函附於刑事
    卷宗可稽，堪認本件被上訴人所受頭部外傷、左側顱骨骨折併腦水腫、左側臉頰
    擦挫傷、兩眼結膜下出血、頸椎損傷等傷害，係因上訴人持木棍擊打被上訴人頭
    部所致。至上訴人抗辯被上訴人本身有頸椎老化長骨刺的現象云云，然大部分的
    骨刺只不過骨質稍稍有點突起，一般並不會引起疼痛，僅在骨刺生長太過，壓迫
    神經造成症狀時才需要治療，本件縱認被上訴人有長骨刺之情況，被上訴人復否
    認曾因骨刺就醫治療，且又無證據可資證明被上訴人所受頸椎損傷係因骨刺壓迫
    神經所致，是上訴人抗辯被上訴人頸椎損害非本件傷害所致，尚乏所據。且上訴
    人上開傷害被上訴人之行為，業經刑事判決判處有期徒刑一年二月確定在案，亦
    經本院調取刑事卷全卷審閱無訛，是被上訴人前揭主張，堪信為實在。
五、按因故意或過失，不法侵害他人之權利者，負損害賠償責任；又不法侵害他人之
    身體或健康者，對於被害人因此喪失或減少勞動能力，或增加生活上之需要時，
    應負損害賠償責任；不法侵害他人之身體、健康、名譽、自由、信用、隱私、貞
    操，或不法侵害其他人格法益而情節重大者，被害人雖非財產上之損害，亦得請
    求賠償相當之金額。民法第一百八十四條第一項前段、第一百九十三條第一項、
    第一百九十五條第一項分別定有明文。本件被上訴人因上訴人之不法傷害行為，
    致其身體、健康遭受損害，已如前述，且其間並有相當因果關係，依前開規定，
    則上訴人對於被上訴人因本件傷害所生之損害，自應負侵權行為損害賠償責任。
    茲就被上訴人請求之金額，分述如下：
（一）醫療費用部分：
  １、被上訴人於本院主張減縮之醫療費用門診部分六萬五千一百十三元、住院費用
      三萬六千九百三十一元、掛號費一千八百五十元、其他自費費用二千零六十七
      元及診斷書費一千三百三十元，合計共支出十萬七千二百九十一元等語。經查
      ：(1)被上訴人因本件傷害自八十八年六月十三日至同年七月一日共住院十九日
      ，支出住院醫藥費用三萬六千九百三十一元（健保給付金額三萬三千二百三十
      八元、部分負擔金額三千六百九十三元），另出院後至醫院門診治療費用（自
      八十八年七月五日至八十九年七月三日）共支出六萬二千八百七十五元（健保
      給付金額五萬三千四百三十五元、部分負擔金額九千四百四十元），合計九萬
      九千八百零六元，有中央健康保險局中區分局九十二年二月十七日健保中費三
      字第第○九二○○一九一八三號函所附申請健保醫療給付之住院及門診醫療費
      用明細表附卷可稽，兩造復同意依照中央健康保險局中區分局所檢附之上開醫
      療費用明細表為準（見本院卷第一四六頁、第一五五頁）。並參酌被上訴人提
      出之收據及原審向澄清醫院函詢之收據，依被上訴人所受傷勢及收據上所載醫
      藥費別及日期，均核屬醫療上所必要，應予准許。至被上訴人主張門診費用部
      分既以中央健保局中區分局前揭明細表計算所得，則依前揭明細表計算門診支
      出之費用應係六萬二千八百七十五元，被上訴人主張請求六萬五千一百十三元
      顯係誤算，併予敘明。(2)依前揭中央健保局門診醫療費用明細表所示，被上訴
      人共門診三十七次，每次掛號費五十元，合計一千八百五十元，有澄清醫院收
      據在卷可憑，亦應准許。(3)又被上訴人主張之其他自費費用二千零六十七元係
      指原審卷第一六七頁及第一六八頁背面第一項收據項目特殊材料費五百六十七
      元、其他費用五百元、其他費用一千元（該二張收據所列金額僅部分負擔部分
      列於前開中央健保局門診醫療明細表內，被上訴人再依該二據所列費用請求，
      並無重複請求），而其他費用合計一千五百元係影印Ｘ－ｒａｙ之費用，已據
      澄清醫院九十一年十一月一日澄敬字第八四○號函可參（本院卷第一一四頁）
      ，被上訴人於本院言詞辯論時陳明影印Ｘ－ｒａｙ之目的是要讓雙方瞭解傷勢
      如何等語明確（本院卷第一一五頁），則被上訴人支出影印Ｘ－ｒａｙ之費用
      ，即非醫療上所必需，自應予扣除。(4)另被上訴人支出診斷書費一千三百三十
      元，亦非醫療上之支付，不應准許，亦應扣除。(5)綜上，被上訴人所得請求之
      醫療費用為十萬二千二百二十三元（計算式：99806＋1850＋567＝102223）。
  ２、至上訴人抗辯就健保給付部分，被上訴人應不得請求云云。然按全民健康保險
      性質上係屬健康、傷害保險，除有全民健康保險法第八十二條規定之情形外，
      依保險法第一百三十條、第一百三十五條準用同法第一百零三條之規定，全民
      健康保險之保險人不得代位行使被保險人因保險事故所生對於第三人之請求權
      ，要無保險法第五十三條規定適用之餘地。是全民健康保險之被保險人，非因
      汽車交通事故受傷害，受領全民健康保險提供之醫療給付，其因侵權行為所生
      之損害賠償請求權並不因而喪失（最高法院八十九年度台上字第八○五號判決
      意旨參照）。查本件被上訴人所支出之醫療費用中雖有部分為健保給付，然此
      乃被上訴人加入全民健康保險，並繳交保險費之結果，與上訴人之侵權行為無
      關，且本件亦非因汽車事故所生之損害，而無全民健康保險法第八十二條規定
      之適用，即中央健康保險局不得依該規定代位向上訴人請求。如認被上訴人亦
      不得向上訴人請求，將形同免除上訴人此部分之賠償責任，有違公平原則，是
      上訴人此部分所辯，自屬無據。
（二）計程車資部分：
  １、被上訴人主張因上訴人傷害所受傷勢須往返澄清醫院門診就醫及復健，合計共
      支出計程車資三萬九千六百元等情，已據其提出證人即計程車司機陳建勳出具
      之證明書一張為證，該證明書載明有「茲證明乙○○自家往返澄清醫院復健，
      自八十八年七月五日起至八十九年六月十四日止，專雇用本人出租計程車共一
      六五次，每次車租為二四○元，計新台幣參萬玖仟陸佰元」等語，復經證人陳
      建勳於原審到庭證稱：卷附車資證明書是真實的，載原告就醫通常往返一次需
      二六○元等語（見原審卷第八十七頁），足證被上訴人確有搭乘證人陳建勳駕
      駛之計程車至澄清醫院就醫；雖證人陳建勳證述往返一次之金額與其出具之證
      明書有異，或因時隔年餘，記憶稍有出入所致，尚不能遽認證人陳建勳之證言
      均不可採信，上訴人抗辯證人陳建勳未實際載送被上訴人至澄清醫院就醫云云
      ，自不足採。被上訴人既有持續門診追蹤治療、復健之必要，則因門診、復健
      往返醫院自有支出相當交通費用，上訴人固辯稱：被上訴人頸椎的傷害係因其
      本身脊椎退化之關係，與上訴人毆打其頭部無關，且被上訴人僅雙手無肌力實
      無搭乘計程車之必要云云，惟查，被上訴人確係遭上訴人持木棍擊打頭部，使
      被上訴人摔倒，致受有頭部外傷、左側顱骨骨折併腦水腫、左側臉頰擦挫傷、
      兩眼結膜下出血、頸椎損傷等傷害，已如前述，依被上訴人頭部、頸椎所受傷
      害觀之，其受傷情節非輕，當已對其行動能力造成一定程度之影響，茍要求其
      搭乘大眾運輸工具就診，須忍受與人相互推擠之痛苦與上下大眾運輸工具之不
      便，實屬過苛，應認被上訴人主張其往返醫院接受治療及復健須搭乘計程車代
      步，尚合情理，上訴人前開所辯，要不足取。參諸被上訴人家住臺中市西屯區
      廣福里大厝巷六之三號與其就醫之澄清醫院中港院區之距離，往返一次車資約
      需二百四十元，衡情尚屬相當，被上訴人主張以證明書所載二百四十元為計算
      基準，應予准許。
  ２、又原審函詢澄清醫院被上訴人出院後至復健治療期間，雙手肌力約何時可恢復
      至能開挖土機之機能？經澄清醫院以九十年十一月九日澄敬字第八三七號函稱
      ：被上訴人出院後，殘留頸酸痛及左上肢發麻之後遺症，兩手肌力恢復至八十
      八年九月二十日門診後即無此描述等語在卷，是被上訴人自八十八年九月二十
      日之後既無兩手肌力恢復不全之症狀，堪認被上訴人已回復具備自行駕駛動力
      交通工具之能力，雖其尚有頸酸痛及左上肢發麻之後遺症，惟駕駛汽機車輛，
      主要在於視力與兩手肌力及腳部之控制，上述後遺症既已無礙於被上訴人兩手
      肌力之復元，自不生阻礙於其駕駛能力，是被上訴人自八十八年九月二十日門
      診後，兩手肌力已恢復至能開挖土機之機能，則被上訴人自亦能自行駕駛汽機
      車等交通工具至澄清醫院就醫，乘坐計程車往返即非屬必要，故自八十八年九
      月二十日後之門診或復健計程車資，即不能准許。經查，被上訴人自八十八年
      七月一日出院後，迄同年九月二十日止，其門診或復健日期有：七月五日至七
      月九日、七月十二日至七月十六日、七月十九日至七月二十三日、七月二十六
      日、七月二十八日至七月三十一日、八月二日至八月七日、八月九日至八月十
      四日、八月十六日至八月二十一日、八月二十三日至八月二十七日、八月三十
      日、九月一日、九月三日至九月四日、九月六日至九月十一日、九月十四日至
      九月二十日，共五十九次，有澄清醫院九十二年五月五日澄敬字第四二二號函
      所附治療、看診日期明細一份為證。依每次就診往返二百四十元，共五十九次
      計算，上訴人所花費之計程車資應為一萬四千一百六十元（計算式：240ｘ59
      ＝14160）。是上訴人逾前開金額之請求，為無理由，應予駁回。
（三）關於不能工作損失部分：
  １、被上訴人於本院主張其原從事ＭＳ一一○型挖土機司機工作，依台中市工業會
      函每月平均薪資三萬五千元至四萬元之平均數即三萬七千五百元計算，被上訴
      人一年之工作損失為四十五萬元等語。查被上訴人原從事挖土機司機工作，已
      據被上訴人提出里長證明書及其所有ＭＳ一一○型挖土機照片二張為證，並經
      出具前開里長證明書之證人廖福二於原審證述明確；又ＭＳ一一○型挖土機司
      機之每月平均薪資為三萬五千元至四萬元不等，視雙方勞動契約而定等情，亦
      有台中市工業會九十年八月十六日中市工業會字第○四九號函附卷可憑，而被
      上訴人固未提出相關就業證明，復自承沒有任何扣繳憑單；本院依職權向財政
      部臺灣省中區國稅局黎明稽徵所調取被上訴人八十七年至八十九年度綜合所得
      稅各類所得資料清單，雖亦無關於從事挖土機司機工作之所得，然被上訴人固
      未依法申報繳納稅捐，並無礙於其行使侵權行為損害賠償請求權之權利，本院
      審酌被上訴人受傷害前身體狀況正常、具有從事挖土機司機工作之技能與經驗
      、擁有ＭＳ一一○型挖土機等情，認被上訴人主張其從事ＭＳ一一○型挖土機
      司機工作，應堪採信。上開台中市工業會調查每月平均薪資所得，應可作為本
      件判斷之依據，堪認被上訴人每月收入至少為三萬五千元；上訴人於原審亦同
      意以三萬五千元為被上訴人每月工作收入（原審卷第八十七頁），故以每月三
      萬五千元為計算基準，應屬適當。
  ２、查被上訴人因本件傷害住院十九日（自八十八年六月十三日至同年七月一日）
      ，此為兩造所不爭，則被上訴人住院期間當然無法從事任何工作，上訴人自應
      賠償被上訴人此期間之工作損失。又依被上訴人所受頭部外傷、左側顱骨骨折
      併腦水腫、左側臉頰擦挫傷、兩眼結膜下出血、頸椎損傷等傷害觀之，被上訴
      人出院後實無法立即恢復工作，需有一段復健治療之時間始可繼續工作，亦經
      證人陳勝庸於刑事案件審理中證稱：頭部方面應該沒有問題，目前沒有看到是
      否會有後遺症的現象，目前頸部目前還有酸痛雙手發麻的現象，一般來講頸椎
      的傷，六月到一年應可痊癒等語可參（詳見刑事卷）；而被上訴人自八十八年
      九月二十日門診後，兩手肌力已恢復至能開挖土機之機能，已如前述，則被上
      訴人出院後仍不能工作之期間為八十八年七月二日至同年九月二十日。
  ３、綜上，被上訴人合計不能工作之期間合計為三個月又八日，以每月三萬五千元
      計算，被上訴人因本件傷害所受不能工作之損失為十一萬四千三日三十三元。
      （計算式：35000ｘ3＝105000；35000ｘ8/30＝9333；105000＋9333＝114333
      ，元以下四捨五入）。則被上訴人此部分請求於上開金額範圍內為有理由，應
      予准許，逾此金額之請求，應予駁回。
（四）精神慰撫金部分：
      被上訴人主張其因上訴人傷害行為而多處受傷，現頭顱已變型，不定時疼痛，
      每天仍需用熱水沖頸部三、四次方能自由轉動，不能工作家庭生活陷入困境，
      精神及心理上所受痛苦、打擊，實難言喻，請求賠償六十萬元等語。查被上訴
      人高中肆業，原任挖土機司機及承包土木工程，業據被上訴人陳述在卷，其名
      下擁有不動產二十二筆、汽車一輛，並有其提出之財政部臺灣省中區國稅局黎
      明稽徵所出具之歸戶財產查詢清單在卷可憑；而上訴人因本件傷害犯行入監服
      刑前月入約二萬元等情，亦據上訴人之訴訟代理人陳述明確。本院依職權向財
      政部臺灣省中區國稅局黎明稽徵所調取兩造自八十七年至八十九年度綜合所得
      稅各類所得資料清單，被上訴人八十七年至八十九年所得分別為五萬零九百七
      十八元、三十三萬五千三百六十六元、七萬七千零十四元，上訴人則分為為二
      十六萬一千五百六十六元、四萬九千三百五十九元、二萬五千二百五十元，亦
      有該所九十一年十月二十四日中區國稅黎明徵字第○九一○○二四七一一號函
      所附綜合所得稅各類所得資料清單六張附卷可佐，爰斟酌兩造身分、地位、經
      濟能力，及被上訴人所受精神痛苦等一切情狀，認被上訴人請求精神慰撫金六
      十萬元，仍嫌過高，應予核減為十萬元，方屬公允，逾此數額之請求，為無理
      由。
（五）綜上所述，被上訴人因受傷所致損害，包括醫療費用十萬二千二百二十三元、
      計程車資一萬四千一百六十元、不能工作損失十一萬四千三百三十三元、精神
      慰撫金十萬元，合計三十三萬零七百十六元。職是，除原審判命上訴人給付上
      訴人三十一萬四千五百六十三元外，上訴人應再連帶給付被上訴人一萬六千一
      百五十三元。
六、另上訴人抗辯本件係因被上訴人挑釁行為，促成被上訴人受傷之原因，二者具共
    通性，且其間具相當因果關係，上訴人亦受有左膝左肘等多處擦傷，應減輕或免
    除賠償金額等語。惟按損害之發生或擴大，被害人與有過失者，法院得減輕賠償
    金額或免除之，民法第二百十七條固有明文。惟雙方互毆乃雙方互為侵權行為，
    與雙方行為為損害之共同原因者有別，無民法第二百十七條過失相抵原則之適用
    ，最高法院六十八年台上字第九六七號亦著有判例。本件上訴人主張係互毆，即
    兩造互為故意行為，揆之首揭說明，自無民法第二百十七條過失相抵原則之適用
    ，則上訴人辯稱有過失相抵原則之適用，尚無足採。又被害人與有過失，必須其
    行為與加害人之行為，為損害之共同原因，而其過失行為並為有助成損害發生或
    擴大之行為者，始屬相當，而本件造成被上訴人之損害者，乃上訴人之傷害行為
    ，縱認上訴人亦受有若干傷害，究與與雙方行為為損害之共同原因者有別，亦無
    民法第二百十七條過失相抵原則之適用。是上訴人前開所辯，自乏所據。
七、末按給付有確定期限者，債務人自期限屆滿時起，負遲延責任。給付無確定期限
    者，債務人於債權人得請求給付時，經其催告而未為給付，自受催告時起，負遲
    延責任。其經債權人起訴，或依督促程序送達支付命令者，與催告有同一之效力
    。民法第二百二十九條第一、二項分別定有明文。又遲延之債務，以支付金錢為
    標的者，債權人得請求依法定利率計算之遲延利息。但約定利率較高者，仍從其
    約定利率；而應付利息之債務，其利率未經約定，亦無法律可據者，週年利率為
    百分之五。亦為同法第二百三十三條第一項及第二百零三條所明定。本件被上訴
    人本於侵權行為之法律關係請求上訴人賠償其損害，係以支付金錢為標的，且其
    給付無確定期限，又未約定利息，而被上訴人於原審起訴時雖未請求，於本院始
    追加請求，惟上訴人應自受催告後始發生遲延責任。本件上訴人於八十九年六月
    十六日收受起訴狀繕本之送達，有起訴狀一份為證，是本件應自起訴狀繕本送達
    翌日即八十九年六月十七日起算法定遲延利息。至被上訴人固主張應自案發日起
    算法定遲延利息，然未提出於提起本件訴訟前任何已催告上訴人給付之證明資料
    供本院審酌，依前開說明，被上訴人請求自八十九年六月十七日起至清償日止之
    法定遲延利息部分，於法尚無不合，應予准許，逾此部分之請求，為無理由，應
    予駁回。
八、從而，被上訴人依據侵權行為損害賠償之法律關係，請求上訴人應再賠償被上訴
    人一萬六千一百五十三元，並追加自起訴狀繕本送達之翌日即八十九年六月十七
    日起至清償日止，按年息百分之五計算之利息為有理由，應予准許。其逾此數額
    之請求為無理由，應予駁回。原審判命上訴人應給付被上訴人三十一萬四千五百
    六十三元，並就此部分依兩造聲請，分別酌定相當擔保金額為假執行、免為假執
    行之宣告，而駁回被上訴人其餘之訴及假執行之聲請。關於原審判命上訴人給付
    部分，核無不當，上訴人上訴意旨指摘原判決此部分不當，求予廢棄改判，為無
    理由，應駁回其上訴。又被上訴人得請求上訴人再給付一萬六千一百五十三元部
    分，為有理由，應予准許，乃原判決就此部分為被上訴人敗訴之判決，自有未洽
    。被上訴人就此部分上訴意旨指摘原判決不當，求予廢棄改判，為有理由，爰由
    本院將原判決此部分廢棄改判如主文第二項所示。除前開廢棄部分，被上訴人於
    原審其餘請求不應准許部分，原判決為上訴人敗訴之判決，並駁回其假執行之聲
    請，經核於法並無不合，上訴意旨求予廢棄改判，為無理由，應駁回其上訴。至
    兩造陳明願供擔保，聲請宣告假執行或免為假執行之宣告，惟本件判決命上訴人
    再給付之的金額並未逾一百五十萬元，於本件判決後即告確定，並無依聲請宣告
    假執行或免為假執行之必要，併予敘明。
九、本件判決之基礎已臻明確，兩造其餘主張、抗辯暨攻擊防禦方法及舉證，經審酌
    後，認於判決結果無影響，爰不一一論述，附此敘明。
十、據上論結，本件乙○○之上訴為一部有理由，一部無理由，追加之訴為有理由；
    甲○○之上訴為無理由，依民事訴訟法第四百五十條、第四百四十九條第一項、
    第七十九條但書、第七十八條、第四百六十三條，判決如主文。
中      華      民      國    九十二    年      七      月      一      日
~B1民事第二庭審判長法  官  童有德
~B2                法  官  蔡秉宸
~B3                法  官  翁芳靜
右為正本係照原本作成。
兩造均不得上訴。
~B                書記官  陳麗玉
中      華      民      國    九十二    年      七      月      一      日
                                                                        Ｙ


司法院資訊處製作；財團法人民間司法改革基金會備份。
